臺灣臺南地方法院刑事判決　　　　　　　　　　　　　　九十年度易緝字第九一號
　　公　訴　人　臺灣台南地方法院檢察署檢察官
　　被　　　告　丙○○
　　選任辯護人　蘇暉
右列被告因詐欺等案件，經檢察官提起公訴（八十五年度偵字第四七三五號），本院
判決如左：
    主  文
丙○○無罪。
    理  由
一、公訴意旨略以：被告於民國八十四年十二月中旬，與乙○○、程俊仁、甲○○三
    人，每人出資新台幣（下同）三十萬元，合夥經營大安南活海產，於八十五年一
    月六日正式營業，經營三個多月，營業額約五百多萬元，但均遭丙○○占為己有
    。另於八十五年三月底，乙○○因故急需金錢週轉，丙○○得悉後，便向乙○○
    偽稱：「你可先開支票，由我幫你調現週轉」，乙○○遂於八十五年四月初簽發
    台南縣永康市農會、支票號碼000000000，共四張金額均為十萬元之支
    票與丙○○。後於八十四年四月五日起丙○○即逃逸無蹤，乙○○始知受騙等情
    ，認被告罹犯刑法第三百三十六條第二項業務侵占、第三百三十九條第一項詐欺
    罪刑。
二、按犯罪事實應依證據認定之，無證據不得推定其犯罪事實。又不能證明被告犯罪
    者，應諭知無罪之判決，刑事訴訟法第一百五十四條、第三百零一條第一項分別
    定有明文。次按刑事訴訟法上所謂認定犯罪事實之證據，係指足以認定被告確有
    犯罪行為之積極證據而言，該項證據自須適合於被告犯罪事實之認定，始得採為
    斷罪資料；如未能發現相當證據，或證據不足以證明，自不能以推測或擬制之方
    法，以為裁判之基礎。又被告在被判罪確定之前，應被推定為無罪及被告並無自
    證無罪之義務，均為刑事訴訟之基本原則，被告否認犯罪所持之辯解，縱無可取
    ，仍不得因此資以為反證其犯罪之論據，最高法院著有八十七年台上字第三四七
    一號判決可資參照。
三、本件公訴人認被告涉有侵占、詐欺罪嫌，無非以李福村、甲○○指數綦詳，並有
    支票影本一紙及支票存根四只等資為依據。
四、訊據被告否認上情，辯稱：海產店本來是伊的，但因經營不善，後來約甲○○等
    人來入股，開始營業是有賺錢，第一個月賺了二十多萬元，扣掉裝潢的錢賺了十
    幾萬元，三個人平分，第二個月賺了七萬多元也有分錢，到第三個月就沒有賺了
    ，股東內有人簽帳滿多的，所以營業額並沒有五百萬元這麼多，後來就把店交給
    李福村他們，伊去香港做生意。另外八十五年三月底時有幫李福村借了三十萬元
    ，是拿票向何來成借的錢，有拿三十萬元給李福村，但李福村給的票，其中二張
    票還跳票等語。
五、經查：被告係因海產店經營不善，方約甲○○等人來入股，上情核與告訴人李福
    村於本院審理時陳稱：伊出資三十萬，是因為被告透過朋友說因海產店經營不善
    ，叫伊投資，過去看時，被告也告訴說經營不善，會投資是想應該會有新的客戶
    等語相符（九十年十月十六日訊問筆錄），既告訴人係因海產店營運不好方加入
    股東，依其常情，豈可能於三個月之營業額高達五百餘萬元？況遍視卷內，告訴
    人並未提出任何證據，足以證明該海產店確有五百萬元之收益遭被告侵吞入己，
    是尚難以其片面之指述，遽為不利於被告認定。又告訴人乙○○於八十四年十二
    月間出資共同投資原為被告所開設大安南活海產店，於八十五年一月間開始營業
    時，被告已將該店之盈餘分配予其他股東程俊仁、甲○○，並未侵吞入己，此經
    證人甲○○於本院審理時證稱：「每人出資三萬元，共做了幾個月，一人一次分
    三萬元，一次分二萬元，之後因沒有錢就沒分了，每月營業額我不是很清楚，會
    計是乙○○請的。（問）就你所知營業有無五百多萬元？（答）應該沒有。（問
    ）這家店之後有無經營，如何處理？（答）由乙○○接手，之後我均無分到紅利
    」等語（詳見本院九十一年一月三日訊問筆錄），依上開證述可知，被告辯稱有
    朋分盈餘予其他合夥人，尚屬非虛。
六、再查，告訴人乙○○復指稱，伊曾簽發台南縣永康市農會，面額均為十萬元之支
    票四紙，交由被告調現週轉云云，惟依證人甲○○於本院審理時證稱：「（問）
    當天先借十萬元，是在大安南旁之檳榔店拿給他的，之後隔幾天在海產店樓上再
    拿二十萬之現金給他。（問）為何會在現場？（答）因為我們一起經營生意」等
    語（詳見本院九十一年一月三日訊問筆錄），足證被告確交付借款三十萬元予告
    訴人乙○○。反之，告訴人所交付之前揭支票四紙，票號二五五二一一之支票並
    未提示，票號二五五二一四之支票為作廢票據，另被告庭呈票號二五五二一二之
    支票，亦未提示，此有台南縣永康市農會九十年十月二十四日南縣永農信字第九
    三０號函文一只附卷足參，是被告辯稱伊有將借款交付，並未詐騙李福村亦堪採
    信。
七、縱上，被告並未將獲利金額侵吞入己，且就借款部分是告訴人乙○○向被告借得
    三十萬元，但其所交付上開支票四紙卻未兌現，實與詐欺罪無涉。此外，經本院
    依職權調查結果，又別無其他積極證據足資證明被告涉有本件侵占、詐欺犯行，
    揆諸前引法條規定及判例意旨，既不能證明被告有何前開犯行，自應為被告無罪
    之諭知。
八、至移送併辦部分（八十五年度偵字第七五九一、五七五七號、八十六年度偵字第
    五三七二號），既本案部分為無罪之諭知，自無裁判上一罪之關係，宜應退回偵
    察機關另行處理，附此敘明。
據上論斷，應依刑事訴訟法第三百零一條第一項，判決如主文。
中    華    民    國      九十一      年    二        月      二十一    日
                                  臺灣臺南地方法院刑事第三庭
                                          法  官    蔡 奇 秀
右正本證明與原本無異。
如不服本判決，應於判決送達後十日內，向本院提出上訴狀。
                                          書記官    尹 之 玲
中    華    民    國      九十一      年    二        月      二十二    日
